臺灣苗栗地方法院民事判決
111年度訴字第48號
原      告  張書仁  

訴訟代理人  饒斯棋律師
            羅偉恆律師
被      告  蘇添松  

            蘇甜妹  


            鄒貴義  


            蘇文俊（蘇仁霖繼承人兼蘇黃森妹承受訴訟人）



            蘇秀絨（蘇仁霖繼承人兼蘇黃森妹承受訴訟人）



            蘇秀貞（蘇仁霖繼承人兼蘇黃森妹承受訴訟人）



            蘇芙儀（蘇仁霖繼承人兼蘇黃森妹承受訴訟人）



            蘇文宏  


            蘇文鵬  


            蘇禮霖  


            黃憲章  

            黃兆琪  


            黃玉琴  


            黃詠禎  


            范國強  


            范燕瑟  

            黃蘇秋英

            蘇彩霞  


            姚鄧秋梅


            鄧冬梅  


            林永燾  


            林孟英  


            蘇政霖  


            蘇湧清  


            曾蘇菊英

            劉蘇美英


            蘇香英  

            謝玉期  


            蘇德路  


            蘇鳳嬌  


            蘇秀玉  


            蘇仁發  


            蘇仁有  

            蘇日香  


            蘇蘭妹  


            蘇双妹  


            蘇秀梅(即蘇元生之繼承人)



            蘇玉龍(即蘇元生之繼承人)



            蘇秀美(即蘇元生之繼承人)



            蘇貴秋(即蘇元生之繼承人)



            蘇冠騰(即蘇鏡霖之繼承人)



            蘇月如(即蘇鏡霖之繼承人)



            蘇宏猷(即蘇鏡霖之繼承人)



            蘇淑如(即蘇鏡霖之繼承人)



            蘇蕙如(即蘇鏡霖之繼承人)



            蘇玲玉(即蘇鏡霖之繼承人)


            蘇宏毅（即江順瓔之繼承人）



            蘇献宗（即江順瓔之繼承人）



            蘇玉珍（即江順瓔之繼承人）



            蘇瑞琴（即江順瓔之繼承人）



            蘇如珍即蘇盈溱（即江順瓔之繼承人）



            蘇光霖  


            蘇梅英即蘇萬開之繼承人


            蘇茂林  


            蘇武祥  


            余俐香  

            陳妍希(即蘇玉貴之繼承人)



            陳柏成(即蘇玉貴之繼承人)



共      同
訴訟代理人  蘇祥裕  
被      告  蘇育正  


            蘇宣華  

            蘇宥慈  


            劉玉清  

            蘇信榮（蘇仁霖繼承人兼蘇黃森妹承受訴訟人）



            黃堯開  

            張慧玲  

            黃鴻章  


            黃源璋  


            黃沛穎  


            范智強  


            鄧富貴  


            呂鄧榮誠


            鄧富興  


            鄧梅英  


            林永強  


            林甘露  


            林甘雨  

            林甘晴  

            蘇明慧（即蘇春霖之繼承人）


            蘇國寶  


            蘇喜財  

            蘇永金  


            蘇日金  


            謝玉龍  


            謝玉堂  


            謝玉文  


            謝宜庭  


            蘇貴香  

            蘇貴蘭  


            蘇雪妹  


            蘇慧芬（蘇建明之繼承人）



            蘇鑑霖  


            蘇國年  

            葉文祥  


            蘇春蘭  



            蘇舉霖(即蘇萬明之繼承人)



            畢芷華（即蘇永昌之繼承人）



            蘇逸凱(即蘇萬明之繼承人)



            蘇雅甄(即蘇萬明之繼承人)



            蘇原發(即蘇萬明之繼承人)



            蘇文達(即蘇萬明之繼承人)



            蘇寶文(即蘇萬明之繼承人)



            盧蘇釗井(即蘇萬明之繼承人)



            余秀梅  


            
            余俐玲  


            黃余莉姍

            蘇玉美  



前列一人
訴訟代理人  陳柏成  

追加被告    鄧昭坤  


            賴玉婷  


            蘇家蔚  


            蘇秀珠  


被      告  蘇宏道（蘇逢霖之承受訴訟人）


            蘇宏正（蘇逢霖之承受訴訟人）



            蘇寶蓮（蘇逢霖之承受訴訟人）



            蘇芷苓（蘇逢霖之承受訴訟人）



            鄧榮光（鄧富源之承受訴訟人）



            鄧榮明（鄧富源之承受訴訟人）



            蘇仲生（蘇煥霖之承受訴訟人）



            蘇仲君（蘇煥霖之承受訴訟人）





            蘇華秋（蘇煥霖之承受訴訟人）



            張美月（蘇茂松之承受訴訟人）


            蘇恩平（蘇茂松之承受訴訟人）


            蘇雅惠（蘇茂松之承受訴訟人）



            蘇郁婷（蘇茂松之承受訴訟人）



            蔡玫樺（鄧榮輝之承受訴訟人）



            鄧承宏（鄧榮輝之承受訴訟人）



上列當事人間請求所有權移轉登記等事件，本院於民國111年11
月9日言詞辯論終結，判決如下：
    主  文
一、被告蘇文俊等如附表一編號8至12所示5人應就其被繼承人蘇
    仁霖(謄本登記次序29)所有坐落苗栗縣○○鄉○○段0000○0000○
    0000○0000地號土地，應有權利範圍公同共有部分50分之10(
    潛在應有部分如附表二)，辦理繼承登記。
二、被告蘇明慧應就其被繼承人蘇春霖(謄本登記次序71)所有坐
    落苗栗縣○○鄉○○段0000○0000○0000○0000地號土地，應有權
    利範圍公同共有部分50分之1(潛在應有部分如附表二)，辦
    理繼承登記。
三、被告蘇德路等如附表一編號67至70所示4人應就其被繼承人
    蘇建明(謄本登記次序92)所有坐落苗栗縣○○鄉○○段0000○000
    0○0000○0000地號土地，應有權利範圍公同共有部分50分之2
    (潛在應有部分如附表二)，辦理繼承登記。
四、被告蘇冠騰等如附表一編號81至86所示6人應就其被繼承人
    蘇鏡霖(謄本登記次序102)所有坐落苗栗縣○○鄉○○段0000○00
    00○0000○0000地號土地，應有權利範圍公同共有部分50分之
    1(潛在應有部分如附表二)，辦理繼承登記。
五、被告蘇宏毅等如附表一編號87至91所示5人應就其被繼承人
    江順瓔(謄本登記次序103)所有坐落苗栗縣○○鄉○○段0000○00
    00○0000○0000地號土地，應有權利範圍公同共有部分50分之
    1(潛在應有部分如附表二)，辦理繼承登記。　　
六、被告蘇舉霖等如附表一編號104至108、110至115所示11人應
    就其被繼承人蘇徐玉秋(謄本登記次序127)所有坐落苗栗縣○
    ○鄉○○段0000○0000○0000○0000地號土地，應有權利範圍公同
    共有部分50分之5(潛在應有部分如附表二)，辦理繼承登記
    。
七、被告蘇宏道等如附表一編號92至95所示4人應就其被繼承人
    蘇逢霖(謄本登記次序109)所有坐落苗栗縣○○鄉○○段0000○00
    00○0000○0000地號土地，應有權利範圍公同共有部分50分之
    1(潛在應有部分如附表二)，辦理繼承登記。
八、被告鄧榮光等如附表一編號30至33所示4人應就其被繼承人
    鄧富源(謄本登記次序48)所有坐落苗栗縣○○鄉○○段0000○000
    0○0000○0000地號土地，應有權利範圍公同共有部分50分之1
    0(潛在應有部分如附表二)，辦理繼承登記。
九、被告蘇仲生等如附表一編號116至118所示3人應就其被繼承
    人蘇煥霖(謄本登記次序137)所有坐落苗栗縣○○鄉○○段0000○
    0000○0000○0000地號土地，應有權利範圍公同共有部分50分
    之10(潛在應有部分如附表二)，辦理繼承登記。
十、被告張美月等如附表一編號105至108所示4人應就其被繼承
    人蘇茂松(謄本登記次序129)所有坐落苗栗縣○○鄉○○段0000○
    0000○0000○0000地號土地，應有權利範圍公同共有部分50分
    之5(潛在應有部分如附表二)，辦理繼承登記。
十一、被告等應將坐落苗栗縣○○鄉○○段0000○0000○0000○0000地
      號土地，應有權利範圍均為全部之所有權移轉登記予原告
      。　　
十二、訴訟費用由原告負擔。
事實及理由
壹、程序方面：
一、按訴狀送達後，原告不得將原訴變更或追加他訴，但請求之
    基礎事實同一者，或該訴訟標的對於數人必須合一確定者，
　　追加其原非當事人之人為當事人者，不在此限，民事訴訟法
    第255條第1項第2款、第5款分別定有明文。又分割共有物，
    性質上為處分行為，依民法第759條規定，共有不動產之共
    有人中有人死亡時，於其繼承人未為繼承登記以前，固不得
    分割共有物。惟原告如於本件訴訟中，請求死亡共有人之繼
    承人辦理繼承登記，並合併對繼承人及其餘共有人為分割共
    有物之請求，不但符合訴訟經濟原則，亦與民法第759條規
    定之旨趣無違（最高法院69年台上字第1012號判例意旨參照
    ）。經查：
（一）原告追加聲明⑴被告蘇文俊等如附表一編號8至12所示5人
      應就其被繼承人蘇仁霖(謄本登記次序29)所有坐落苗栗縣
      ○○鄉○○段0000○0000○0000○0000地號土地(下合稱系爭土地
      )，應有權利範圍公同共有部分50分之10(潛在應有部分如
      附表二)，辦理繼承登記。⑵被告蘇明慧應就其被繼承人蘇
      春霖(謄本登記次序71)所有系爭土地，應有權利範圍公同
      共有部分50分之1(潛在應有部分如附表二)，辦理繼承登
      記。⑶被告蘇德路等如附表一編號67至70所示4人應就其被
      繼承人蘇建明(謄本登記次序92)所有系爭土地，應有權利
      範圍公同共有部分50分之2(潛在應有部分如附表二)，辦
      理繼承登記。⑺被告蘇宏道等如附表一編號92至95所示4人
      應就其被繼承人蘇逢霖(謄本登記次序109)所有系爭土地
      ，應有權利範圍公同共有部分50分之1(潛在應有部分如附
      表二)，辦理繼承登記。⑻被告鄧榮光等如附表一編號30至
      33所示4人應就其被繼承人鄧富源(謄本登記次序48)所有
      系爭土地，應有權利範圍公同共有部分50分之10(潛在應
      有部分如附表二)，辦理繼承登記。⑼被告蘇仲生等如附表
      一編號116至118所示3人應就其被繼承人蘇煥霖(謄本登記
      次序137)所有系爭土地，應有權利範圍公同共有部分50分
      之10(潛在應有部分如附表二)，辦理繼承登記。⑽被告張
      美月等如附表一編號105至108所示4人應就其被繼承人蘇
      茂松(謄本登記次序129)所有系爭土地，應有權利範圍公
      同共有部分50分之5(潛在應有部分如附表二)，辦理繼承
      登記(見本院卷五第45、46、101頁)。係基於不動產之取
      得非經登記不得處分，與本件所有權移轉登記之訴屬基礎
      事實同一，且依前開最高法院判例意旨，如合併起訴，亦
      符合訴訟經濟，符合前開規定，應予准許。
（二）原告追加鄧昭坤、賴玉婷、蘇家蔚、蘇秀珠為被告，係因
      未將被繼承人鄧富德之繼承人鄧昭坤；被繼承人林俊宏之
      繼承人賴玉婷；被繼承人蘇昌霖之繼承人蘇家蔚；被繼承
      人蘇元生、蘇譚蘭英之繼承人蘇秀珠算入系爭土地已會同
      同意出售持份，故予追加，有追加狀及戶籍謄本在卷可按
      (見本院卷四第19、67至71、98、115頁)，係屬本件訴訟
      標的對於其等必須合一確定者，追加其原非當事人之人為
      當事人，依前開規定，亦應予准許。
二、再按當事人喪失訴訟能力或法定代理人死亡或其代理權消滅
    者，訴訟程序在有法定代理人或取得訴訟能力之本人承受其
    訴訟以前當然停止；前開承受訴訟人於得為承受時，應即為
    承受之聲明；他造當事人，亦得聲明承受訴訟；當事人不聲
    明承受訴訟時，法院亦得依職權，以裁定命其續行訴訟，民
    事訴訟法第170條、第175條、第178條分別定有明文。經查
    ：
（一）被告蘇建明於訴訟繫屬中之民國110年10月17日死亡，其
      繼承人有蘇德路、蘇鳳嬌、蘇秀玉、蘇慧芬，有除戶戶籍
      謄本、繼承系統表、繼承人戶籍謄本等在卷可稽(見本院
      卷三第93、213、225頁)。
（二）被告蘇逢霖於訴訟繫屬中之111年5月14日死亡，其繼承人
      有蘇宏道、蘇宏正、蘇寶蓮、蘇芷苓，有除戶戶籍謄本、
      繼承人戶籍謄本等在卷可稽(見本院卷四第205至221頁)。
（三）蘇仁霖於原告起訴前之109年7月22日死亡，其繼承人即被
      告蘇黃森妹於訴訟繫屬中之111年5月24日死亡，其繼承人
      有蘇文俊、蘇信榮、蘇秀絨、蘇秀貞、蘇芙儀，有除戶戶
      籍謄本、繼承系統表、繼承人戶籍謄本等在卷可稽(見本
      院卷二第675至699頁、卷四第253至275頁)。
（四）被告鄧富源於訴訟繫屬中之111年7月14日死亡，其繼承人
    有鄧榮光、鄧榮輝、鄧榮明，有除戶戶籍謄本、繼承系統表
    、繼承人戶籍謄本等在卷可稽(見本院卷四第341至353頁)。
（五）被告蘇煥霖於訴訟繫屬中之111年7月16日死亡，其繼承人
      有蘇仲生、蘇仲君、蘇華秋，有除戶戶籍謄本、繼承系統
      表、繼承人戶籍謄本等在卷可稽(見本院卷四第433至447
      頁)。　
（六）被告蘇茂松於訴訟繫屬中之111年8月25日死亡，其繼承人
      有張美月、蘇恩平、蘇雅惠、蘇郁婷，有除戶戶籍謄本、
      繼承系統表、繼承人戶籍謄本等在卷可稽(見本院卷四第4
      69至479頁)。
（七）被告鄧榮輝於訴訟繫屬中之111年9月26日死亡，其繼承人
      有鄧玫致樺、鄧承宏，有除戶戶籍謄本、繼承系統表、繼
      承人戶籍謄本等在卷可稽(見本院卷五第65至79頁)。
（八）原告分別於110年12月27日、111年6月8日、111年7月7日
      、111年8月4日、111年9月2日、111年9月15日、111年10
      月17日具狀聲明前開蘇建明、蘇逢霖、蘇黃森妹、鄧富源
      、蘇煥霖、蘇茂松、鄧榮輝等人之繼承人承受訴訟，有民
      事聲明承受訴訟狀在卷可憑（見本院卷三第75頁、卷四第
      189、237、325、415、451頁、卷五第47頁），是依前開
      規定，應予准許。
三、次按原告於判決確定前，得撤回訴之全部或一部，但被告已
    為本案之言詞辯論者，應得其同意，民事訴訟法第262條第1
     項定有明文。經查：
（一）原告起訴原列被繼承人蘇仁霖、蘇春霖為被告，惟蘇仁霖
      業於起訴前之109年7月22日死亡；蘇春霖於107年10月27
      日死亡，有除戶戶籍謄本在卷可按（見本院卷二第677、5
      91頁）。原告因而撤回對其等之訴（見本院卷二第45頁）
      ，且蘇仁霖、蘇春霖既於起訴前死亡，即從無為言詞辯論
      ，依前開規定，應准予原告撤回此部分之訴。
（二）原告另列被告林華玉為蘇春霖之繼承人，惟其為大陸地區
      人民，於蘇春霖死亡後迄今未曾向法院為繼承之意思表示
      ，依臺灣地區與大陸地區人民關係條例第66條第1項規定
      ，視為被告林華玉拋棄繼承權，故其已非屬被告而撤回對
      被告林華玉之訴(見本院卷三第44頁)，且被告林華玉並未
      為言詞辯論，依前開規定，應准予原告撤回此部分之訴。
四、本件除被告蘇明慧於最後言詞辯論期日到場外，其餘被告經
    合法通知，均未於言詞辯論期日或最後言詞辯論期日到場，
    均核無民事訴訟法第386條各款所列情形，爰依原告之聲請
    ，由其一造辯論而為判決。　
貳、實體方面：
一、原告起訴主張略以：　　　　　
（一）系爭土地為被告蘇育正等人及訴外人(即除被告蘇育正等
      人以外之共有人)所有，其分別共有、公同共有之情況如
      附表二所示。嗣系爭土地共有人即被告蘇育正等人以過半
      數且共有權利合計過半數，而於105年間依土地法第34條
      之1規定，將系爭土地全部出售予原告。系爭土地共有人
      即被告蘇育正等人並依法以存證信函，通知其餘共有人是
      否行使優先承買權，或於期限內領取價金。
（二）據原告所知，除被告蘇育正等人外之其餘共有人並未依法
      行使優先承買權，部分共有人領取價金，部分共有人拒絕
      領取價金。惟原告已付清買賣價金款項(未領取者已辦妥
      清償提存)，嗣因原告在107年9月7日依土地法第34條之1
      第5項準用第1項規定，向地政機關辦理所有權移轉登記，
      並檢附土地所有權買賣移轉契約書時，因有部分共有人死
      亡，需補印鑑登記。待原告再行申請時，部分被告竟不願
      偕同辦理、不願履行買賣契約，未依約將系爭土地移轉登
      記予原告，為此提起本訴。
（三）系爭土地之共有人蘇仁霖、蘇春霖、蘇建明、蘇鏡霖、江
      順瓔、蘇徐玉秋、蘇逢霖、鄧富源、蘇煥霖、蘇茂松分於
      於本件起訴前或訴訟繫屬中死亡，其等之繼承人分別為被
      告蘇文俊等5人、蘇明慧、蘇德路等4人、蘇冠騰等6人、
      蘇宏毅等5人、蘇舉霖等11人、蘇宏道等4人、鄧榮光等3
      人(其中鄧榮輝亦於訴訟繫屬中死亡，而由蔡致樺、鄧承
      宏繼承)、蘇仲生等3人，均未就其等被繼承人所有系爭土
      地之潛在應有部分辦理繼承登記，為此請求其等應辦理繼
      承登記，並判決如主文第1至10項所示。
（四）本件被告蘇育正等人就系爭土地之所有，同時具有分別共
      有與公同共有之情形，依據105年8月13日土地所有權買賣
      移轉契約書(下稱系爭買賣契約書)，就系爭土地之共有人
      數以及應有部分合計均已達過半數，依最高法院87年度台
      上字第866號、88年度台上字第1703號判決意旨，及土地
      法第34條之1規定，縱未徵得其餘共有人之同意，被告蘇
      育正等人仍有權依該規定將系爭土地全部出售、處分予原
      告，兩造簽訂系爭買賣契約書屬有效成立，被告蘇育正等
      人負有移轉登記系爭土地所有權予原告之義務，且買賣關
      係僅存於兩造之間，而不及於其餘公同共有人。再依土地
      法第34條之1執行要點第9點第1款及土地登記規則第95條
      之規定可知，共有人依土地法第34條之1移轉共有物之所
      有權時，得由同意處分之部分共有人(即被告蘇育正等人)
      協同買受人(即原告)辦理，無須不同意處分之他共有人出
      面偕同辦理。被告蘇育正等人迄未將系爭土地移轉登記予
      原告，原告爰依買賣契約及土地法第34條之1規定，請求
      被告蘇育正等人將系爭土地全部移轉登記予原告，並判決
      如主文第11項所示。
（五）並聲明：如主文第1至第11項所示。
二、被告蘇添松、蘇甜妹、鄒貴義、蘇文俊、蘇秀絨、蘇秀貞、
    蘇芙儀、蘇文宏、蘇文鵬、蘇禮霖、黃憲章、黃兆琪、黃玉
    琴、黃詠禎、范國強、范燕瑟、黃蘇秋英、蘇彩霞、姚鄧秋
    梅、鄧冬梅、林永燾、林孟英、蘇政霖、蘇湧清、曾蘇菊英
    、劉蘇美英、蘇香英、謝玉期、蘇德路、蘇鳳嬌、蘇秀玉、
    蘇仁發、蘇仁有、蘇日香、蘇蘭妹、蘇双妹、蘇秀美、蘇貴
    秋、蘇冠騰、蘇月如、蘇宏猷、蘇淑如、蘇蕙如、蘇玲玉、
    蘇宏毅、蘇献宗、蘇玉珍、蘇瑞琴、蘇如珍、蘇光霖、蘇梅
    英、蘇茂林、蘇武祥、余俐香、陳妍希、陳柏成、蘇玉美陳
    稱：對於原告之請求為民事訴訟法第384條認諾之意思表示
    ，並知道為認諾之意思表示，即會為敗訴之判決等語(另被
    告蘇建明、蘇黃森妹、鄧富源、蘇逢霖於死亡前委任蘇祥裕
    為訴訟代理人亦為相同之陳述)。
三、被告蘇國寶、蘇文達、蘇嘉財、蘇寶文、蘇永金、蘇貴香、
    蘇貴蘭、蘇雪妹、余秀梅、蘇日金、蘇明慧陳稱：原告同意
    給付訴訟費用，故同意原告的請求。
四、被告謝玉龍、謝玉文、謝宜庭未於言詞辯論期日到場，惟具
    狀陳明如下：同意將系爭土地之所有權移轉登記給原告，但
    訴訟費用應由原告負擔。　　　
五、被告謝玉堂陳述略以：當初買賣合約有簽訂，已經把系爭土
    地賣給原告，並將印章等都交給地政士，沒有辦好怎麼是我
    們的問題，原告有無去告地政士或仲介不當得利等語。並聲
    明：原告之訴駁回。　　
六、其餘被告則經合法通知，未於言詞辯論期日到場，亦未提出
    任何書狀作何聲明或陳述。　　　
七、得心證之理由：
（一）有關辦理繼承登記部分：
　　　按因繼承、強制執行、徵收、法院之判決或其他非因法律
      行為，於登記前已取得不動產物權者，應經登記，始得處
      分其物權，民法第759條定有明文。又分割共有物，性質
      上為處分行為，依民法第759條規定，共有不動產之共有
      人中有人死亡時，於其繼承人未為繼承登記以前，固不得
      分割共有物。惟原告如於本件訴訟中，請求死亡共有人之
      繼承人辦理繼承登記，並合併對繼承人及其餘共有人為分
      割共有物之請求，不但符合訴訟經濟原則，亦與民法第75
      9條規定之旨趣無違（最高法院69年台上字第1012號判例
      意旨參照）。查系爭土地之原共有人即蘇仁霖、蘇春霖、
      蘇建明、蘇鏡霖、江順瓔、蘇徐玉秋、蘇逢霖、鄧富源、
      蘇煥霖、蘇茂松分別於本件起訴前或訴訟繫屬中死亡，其
      等之繼承人分別為被告蘇文俊等5人如(附表一編號8至12)
      、蘇明慧、蘇德路等4人(如附表一編號67至70)、蘇冠騰
      等6人(如附表一編號81至86)、蘇宏毅等5人(如附表一編
      號87至91)、蘇舉霖等11人(如附表一編號104至108、109
      至115，蘇徐玉秋之繼承人蘇永昌即被告畢芷華之夫，係
      在蘇徐玉秋109年11月25日死亡前之89年1月26日死亡，故
      被告畢芷華對蘇徐玉秋並無繼承權，見本院卷二第641、6
      63、673頁繼承系統表、戶籍謄本)、蘇宏道等4人(如附表
      一編號92至95)、鄧榮光等4人(其中鄧榮輝亦於訴訟繫屬
      中死亡，而由蔡玫樺、鄧承宏繼承，如附表一編號30至33
      )、蘇仲生等3人(如附表一編號116至118)、張月美等4人(
      如附表一編號105至108)，有除戶戶籍謄本、繼承人戶籍
      謄本、土地登記第一類謄本等在卷可稽(見本院卷一第577
      、581、587、591、593、599頁、卷二第51至569、581至6
      97頁、卷三第93至、213、225頁、卷四第205至221、253
      至275、341至355、433至447、469至479頁、卷五第65至7
      9頁)，迄今尚未辦理繼承登記等情，已如前述。則原告起
      訴請求所有權移轉登記同時，併予請求被告蘇文俊等5人(
      如附表一編號8至12)、蘇明慧、蘇德路等4人(如附表一編
      號67至70)、蘇冠騰等6人(如附表一編號81至86)、蘇宏毅
      等5人(如附表一編號87至91)、蘇舉霖等11人(如附表一編
      號104至108、109至115)、蘇宏道等4人(如附表一編號92
      至95)、鄧榮光等4人(其中鄧榮輝亦於訴訟繫屬中死亡，
      而由蔡致樺、鄧承宏繼承，如附表一編號30至33)、蘇仲
      生等3人(如附表一編號116至118)、張月美等4人(如附表
      一編號105至108)分別就其等之被繼承人蘇仁霖、蘇春霖
      、蘇建明、蘇鏡霖、江順瓔、蘇徐玉秋、蘇逢霖、鄧富源
      、蘇煥霖、蘇茂松所遺系爭土地之應有部分辦理繼承登記
      ，核無不合，應予准許。
（二）有關系爭土地所有權移轉登記部分：
　１、原告主張被告蘇育正等人就系爭土地之分別共有、公同共
      有之情況如附表二所示，已超過共有人過半數及共有權利
      合計過半數，其等於105年8月13日，依土地法第34條之1
      規定，將系爭土地全部出售予原告，有系爭買賣契約書、
      系爭土地土地登記第一類謄本在卷可稽(見本院卷一第537
      至563頁、卷二第51至569頁)。並為被告蘇添松、蘇甜妹
      、鄒貴義、蘇文俊、蘇秀絨、蘇秀貞、蘇芙儀、蘇文宏、
      蘇文鵬、蘇禮霖、黃憲章、黃兆琪、黃玉琴、黃詠禎、范
      國強、范燕瑟、黃蘇秋英、蘇彩霞、姚鄧秋梅、鄧冬梅、
      林永燾、林孟英、蘇政霖、蘇湧清、曾蘇菊英、劉蘇美英
      、蘇香英、謝玉期、蘇德路、蘇鳳嬌、蘇秀玉、蘇仁發、
      蘇仁有、蘇日香、蘇蘭妹、蘇双妹、蘇秀美、蘇貴秋、蘇
      冠騰、蘇月如、蘇宏猷、蘇淑如、蘇蕙如、蘇玲玉、蘇宏
      毅、蘇献宗、蘇玉珍、蘇瑞琴、蘇如珍、蘇光霖、蘇梅英
      、蘇茂林、蘇武祥、余俐香、陳妍希、陳柏成、蘇玉美為
      認諾之意思表示(另被告蘇建明、蘇黃森妹、鄧富源、蘇
      逢霖於死亡前委任蘇祥裕為訴訟代理人亦為相同之陳述)(
      見本院卷三第512頁、卷四第317頁)；被告蘇國寶、蘇文
      達、蘇嘉財、蘇寶文、蘇永金、蘇貴香、蘇貴蘭、蘇雪妹
      、余秀梅、蘇日金、蘇明慧、謝玉龍、謝玉文、謝宜庭為
      同意原告請求之陳述(見本院卷四第92、383頁、卷五第71
      、102頁)。又其餘被告(除謝玉堂外)經合法通知，未於言
      詞辯論期日到場，亦未提出準備書狀為爭執，依民事訴訟
      法第280條第3項、第1項之規定，視同自認，本院審究上
      開證據，堪信原告此部分之主張為真實。
　２、被告謝玉堂雖以原告沒有辦好系爭土地之過戶事宜，不是
      我們的問題，原告應去追究地政士或仲介有無不當得利等
      語置辯。惟被告謝玉堂前開所辯，與被告蘇育正等人有無
      將系爭土地出售予原告無涉，況被告謝玉堂亦陳稱：當初
      買賣合約有簽訂，已經把系爭土地賣給原告，並將印章等
      都交給地政士等語(見本院卷五第44頁)。堪認被告謝玉堂
      對原告有購買系爭土地並不爭執，原告自得請求被告謝玉
      堂移轉系爭土地所有權之登記。
　３、綜上所述，原告請求被告蘇育正等人將系爭土地之所有權
      移轉登記予原告為有理由，應予准許。
八、從而，原告依買賣之法律關係及土地法第34條之1規定，請
    求被告蘇文俊等人分別辦理繼承登記後，將系爭土地之所有
    權移轉登記予原告，均有理由，應予准許，爰判決如主文第
    1項至第11項所示。
九、敗訴人之行為，按當時之訴訟程度，為伸張或防衛權利所必
    要者，所生之費用，法院得酌量情形，命勝訴之人負擔其全
    部或一部，民事訴訟法第81條第2款定有明文。查本件原告
    未能將系爭土地辦理所有權移轉登記，係因其未能及時為辦
    理移轉登記，致有部分共有人死亡，未能及時取得其繼承人
    之資料而遲延辦理，並非被告蘇育正等人不願協同原告辦理
    系爭土地之所有權移轉登記事宜，是被告蘇育正等人雖係敗
    訴，實為防衛其等權利所必要。況原告亦當庭陳明同意本件
    被告蘇育正等人確有民事訴訟法第81條第2款之情形，而於
    勝訴之情形下仍願意支付本件訴訟費用，有言詞辯論筆錄在
    卷可稽(見本院卷四第91、92頁)。是本院認本件被告蘇育正
    等人確有民事訴訟法第81條第2款之情事，訴訟費用應由原
    告負擔始屬合理，爰宣告本件訴訟費用由原告負擔。
十、本件事證已臻明確，兩造其餘攻擊防禦方法及所提證據經審
    酌後，於判決結果不生影響，爰不另一一論述，附此敘明。
據上論結，原告之訴為有理由，依民事訴訟法第385條第1項前段
、第81條第2款，判決如主文。　
中　　華　　民　　國　　111 　年　　11　　月　　30　　日
                  民事第一庭  法　官　陳秋錦
以上正本係照原本作成。
如對本判決上訴，須於判決送達後20日內向本院提出上訴狀。如
委任律師提起上訴者，應一併繳納上訴審裁判費。
中　　華　　民　　國　　111 　年　　11　　月　　30　　日
                              書記官　張智揚